---
title: "Quarto 설치"
description: "Quarto 설치안내"
author: "BenKorea feat. ChatGPT"
date: "2024-10-24"
date-modified: last-modified
categories: [Quarto, setup]
---

## 설치안내문서
Quarto 공식사이트에서 제공하는 공식문서(<https://quarto.org/docs/get-started/>)를 참고하는 것이 이상적이겠지만, 아래의 요약을 참고하여 설치 하셔도 됩니다.

## Window환경에서의 설치
공식 Python 웹사이트(<https://quarto.org/docs/get-started/>)에서 운영체제에 적합한 최신 Quarto 설치파일을 다운로드하고 설치합니다. 이글은 `quarto-1.6.39-win.msi` 설치파일(2024년 11월 28일 release)로 작성되었습니다.

### 설치경로

윈도우의 경우 기본 설치경로인 `C:\Program Files\Quarto\`를 추천합니다.
사용하거나 사용자가 원하는 경로를 선택할 수 있습니다. (시스템의 환경 변수(PATH) 등록은 자동으로 이루어 집니다.)


### 설치 확인

::: {.callout-note title="Quarto가 올바르게 설치되었는지 확인하려면," collapse="true" appearance="minimal"}
Win + R을 눌러 실행 대화창을 열고 `cmd`를 입력하여 명령 프롬프트를 실행합니다.

```{r cmd_kr, eval=FALSE, filename="Command Prompt"}
cmd
```

명령 프롬프트에서 다음 명령을 입력하여 설치된 quarto 버전이 예상 버전과 일치하는지 확인합니다.

```{r quarto_version_kr, eval=FALSE, filename="Command Prompt"}
quarto --version
```

:::

## WSL2/Ubuntu 환경에서의 설치

### 버전확인
WSL2/Ubuntu 환경에서 R과 RStudio Server를 설치했다면 Quarto가 이미 설치되어 있습니다. 설치된 버전을 확인할려면 아래의 명령을 이용하시면 됩니다.
```{r quarto_install_ubuntu2, eval=FALSE, filename="bash"}
quarto --version
```

### 최신버전 다운로드
Quarto는 apt 저장소에 등록되어 있지 않기 때문에, 공식 웹사이트에서 최신 .deb 패키지를 다운로드하여 수동 업데이트해야 합니다.
```{r quarto_update_ubuntu, eval=FALSE, filename="bash"}
wget https://quarto.org/download/latest/quarto-linux-amd64.deb
```

### 설치 및 업데이트
기존에 설치된 Quarto가 있더라도, .deb 패키지를 다시 설치하면 자동으로 업데이트됩니다.
```{r quarto_install_ubuntu3, eval=FALSE, filename="bash"}
sudo dpkg -i quarto-linux-amd64.deb
```

### 필요시 의존성 해결
만약 설치 중 의존성 문제가 발생한다면, 아래의 명령을 실행하여 의존성을 해결합니다.
```{r quarto_dependency_ubuntu, eval=FALSE, filename="bash"}
sudo apt-get install -f
```

### 설치 확인
다음 명령을 실행하여 설치된 Quarto 버전을 확인합니다.
```{r quarto_version_ubuntu, eval=FALSE, filename="bash"}
quarto --version
```


