---
title: "개발환경구축"
description: "계정부터 파이썬까지"
author: "BenKorea"
date: "2025-12-01"
date-modified: last-modified
categories:
  - introduction
---

::: {.callout-note title="1단계: `사용자계정 선택`" collapse="true" appearance="minimal"}
-   Built-in Administrator 계정
    -   Windows 시스템에서 최상위 권한을 가지며, 보안상 기본적으로 비활성화해 두는 것이 원칙
    -   긴급 복구 상황에서만 사용하시는 것이 바람직
    -   일반적인 운영이나 개발환경 구축에서는 사용하지 않으시는 것이 원칙

- Administrators 그룹에 속한 사용자 계정(이하 관리자권한 계정) (추천)
    -   소프트웨어 설치, 장치 드라이버 관리, 보안 정책 설정 등 시스템 관리 작업을 수행할 수 있도록 설계
    -   Built-in Administrator 계정보다는 안전하게 필요한 권한을 제공
    -   관리 작업이나 초기 설정 계정으로 활용하는 것이 바람직
    -   연구회에서는 관리자권한 계정에 개발환경구축을 추천 (2025-11-24)

-   관리자권한이 없는 표준사용자 계정(이하 표준사용자 계정)
    -   시스템 설정 변경이나 시스템에 소프트웨어 설치는 할 수 없음
    -   그러나 자신의 계정 하부의 폴더에 소프트웨어 설치는 가능
    -   또한 문서 작성, 코딩, 인터넷 사용 등 일상적인 작업에는 이 계정을 사용하는 것이 권장
    -   저자는 표준사용자 계정에 개발환경구축을 시도하고 있으나, 연구회 회원분들에게는 비추천
:::

::: {.callout-note title="2단계: `Power Shell 버전 확인`" collapse="true" appearance="minimal"}
-   Power Shell 7.x 버전이 이미 설치되어 있는지 확인
-   7.x 버전이라면 Power Shell 업그레이드 필요 없음
:::

```{r psversion_check, eval=FALSE, filename="Power Shell"}
$PSVersionTable.PSVersion
```

::: {.callout-note title="3단계: `Power Shell 설치 스크립트 다운로드`" collapse="true" appearance="minimal"}
-   Power Shell 7.x 버전이 이미 설치되어 있는지 확인
-   7.x 버전이라면 Power Shell 업그레이드 필요 없음
:::

```{r psversion_check, eval=FALSE, filename="Power Shell"}
$PSVersionTable.PSVersion
```

## WSL2

### Ubntu

``` bash
lsb_release -a
```

24.04.2 LTS

### Docker

-   디몬으로 실행되어야 하기 때문에 시스템에 설치
-   설치폴더: /var/lib/docker
-   현재: Docker version 28.3.3, build 980b856
-   기존의 버전 모두 제거

``` bash
for pkg in docker.io docker-doc docker-compose docker-compose-v2 podman-docker containerd runc; do sudo apt-get remove $pkg; done
```

-   GPG 키 추가

``` bash
sudo apt-get update
sudo apt-get install ca-certificates curl
sudo install -m 0755 -d /etc/apt/keyrings
sudo curl -fsSL https://download.docker.com/linux/ubuntu/gpg -o /etc/apt/keyrings/docker.asc
sudo chmod a+r /etc/apt/keyrings/docker.asc
```

-   저장소 등록

``` bash
echo \
  "deb [arch=$(dpkg --print-architecture) signed-by=/etc/apt/keyrings/docker.asc] https://download.docker.com/linux/ubuntu \
  $(. /etc/os-release && echo "${UBUNTU_CODENAME:-$VERSION_CODENAME}") stable" | \
  sudo tee /etc/apt/sources.list.d/docker.list > /dev/null
sudo apt-get update
```

-   최신버전 설치

``` bash
sudo apt-get install docker-ce docker-ce-cli containerd.io docker-buildx-plugin docker-compose-plugin
```

-   특정버전 설치

``` bash
apt-cache madison docker-ce
VERSION_STRING=5:28.3.3-1~ubuntu.24.04~noble
sudo apt-get install docker-ce=$VERSION_STRING docker-ce-cli=$VERSION_STRING containerd.io docker-buildx-plugin docker-compose-plugin
```

-   설치확인

``` bash
sudo docker run hello-world
```

-   로그가 무제한 누적되는 문제가 있으니 순환방식 고려해야 함

### docker compose

``` bash
docker compose version
```

Docker Compose version v2.39.1

### 버전 고정

``` bash
sudo apt-mark hold docker-ce docker-ce-cli docker-compose-plugin containerd.io
```

-   상태확인

``` bash
apt-mark showhold
```

## rig

-   R 배포판 패키지의 실행파일은 /usr/bin/R에 설치된다.
-   rig는 apt 패키지 관리자로 설치됨에도 불구하고 /usr/local/bin/rig에 설치되며, 이를 통해 시스템에 설치된 R과 경로 충돌을 피하게 된다.
-   설치방법은 연구회웹사이트를 참고 https://rpythonstudy.github.io/website/posts/R/install/R_setup.html
-   현재 설치된 버전은 `0.7.1`이다.

``` bash
rig --version
```

RIG -- The R Installation Manager 0.7.1

## R 4.4.3 버전 설치

``` bash
rig add 4.4.3
rig list
rig default 4.4.3
```

## RStudio Server

-   설치방법은 연구회웹페이지를 참고
-   기본설정대로 진행하면 /usr/sbin/rstudio-server에 설치된다.
-   version 관리는 엄격하지 않아도 큰 문제 없어 보인다.
-   version에 ubuntu mammy라고 하지만 설치 사이트는 ubuntu 24로 선택하는 것이 있어 별 무리 없어 보인다.
-   copilot 설정을 해야한다.

``` bash
sudo nano /etc/rstudio/rsessioin.conf
```
