---
title: "R 설치"
description: "R 설치 및 설정"
author: "BenKorea feat. ChatGPT"
date: "2024-05-06"
date-modified: last-modified
categories: [R, setup]
---

## R 설치안내문서
R 공식사이트 CRAN (The Comprehensive R Archive Network, <https://cran.r-project.org/index.html>)에서 Documentation 중 `Manuals` 중 `R Installation and Administration`을 참고하는 것이 이상적이지만, 아래의 요약을 참고하여 설치 하셔도 됩니다.


## Window 환경에서 R 설치

### 설치파일
CRAN (<https://cran.r-project.org/index.html>)에서 자신의 운영체제에 맞는 최신 버전을 다운로드 받아 설치합니다. 2025년 03월 01일 기준으로 
- 64 bit 원도우용 설치파일은 `R-4.4.3-win.exe` 이 최신입니다.

### 설치경로

R 버전이 x.y.z이면 Window 운영체제의 경우 기본 설치폴더는  `C:\Program Files\R\R-x.y.z`로 되지만 연구회에서는 아래와 같이 추천합니다.

```{r R_install_path, eval=FALSE, filename="R Install Option Window"}
C:\R\R-4.4.3
```



::: {.callout-note title="`C:\Program Files\\`와 `C:\\` 경로의 장단점" collapse="true" appearance="minimal"}
- 대부분의 Windows 애플리케이션은 `program Files` 폴더에 설치되므로 시스템 소프트웨어와 애플리케이션을 관리하는 표준 위치이기 때문에 시스템의 정리가 용이합니다. 또한 `Program Files` 폴더는 특별한 시스템 권한을 요구하므로 일반 사용자가 이 폴더 내의 파일을 쉽게 변경할 수 없으므로, 악의적인 소프트웨어에 의한 변경으로부터 보호할 수 있습니다. 그러나 R 패키지를 설치하거나 업데이트할 때마다 관리자 권한이 필요하여 사용자가 R을 자유롭게 사용하고자 할 때 불편을 초래할 수 있고 \``` Program Files` ``는 경로 내에 공백을 포함하고 있어 일부 오래된 스크립트나 도구에서는 경로 내의 공백을 제대로 처리하지 못할 수 있어 문제가 발생할 수 있습니다.

-   `C:\` 하부에 직접 설치 (예: `C:\R`): 패키지 설치나 업데이트 시 관리자 권한을 요구하지 않고, 경로에 공백이 없기 때문에, 모든 스크립트나 프로그램에서 호환성 문제 없이 이 경로를 사용할 수 있습니다. 그러나 사용자 권한으로 설치된 프로그램은 보안이 상대적으로 약할 수 있으며, 악의적인 소프트웨어에 의해 변경되기 쉽고, 표준 설치 위치를 사용하지 않는 경우, 시스템의 소프트웨어와 애플리케이션이 분산되어 관리가 어려워질 수 있습니다.

-   결론적으로, 설치 위치를 선택할 때는 보안, 사용 편의성, 시스템 관리의 용이성 등을 고려해야 하는데, 개인 사용자나 개발 환경에서는 `C:\R`과 같은 사용자 지정 경로가 더 편리할 수 있으며, 기업 환경이나 보안이 중요한 상황에서는 `C:\Program Files` 폴더 하에 설치하는 것이 더 적합할 수 있습니다.
:::

### 환경변수설정
설치완료 후에는 시스템환경변수에 R 실행파일경로를 지정해 두어야 합니다.

-   사용자나 RStdio와 같은 프로그램에서 R을 호출할 때나 package등을 설치할 때 시스템에서 R 실행파일의 설치경로를 알아야 원할히 진행됩니다.

-   Win+R로 실행창을 열고 sysdm.cpl 을 입력하는 방식이 빠르며, 시스템속성 고급탭에서 환경변수를 선택한 후 시스템변수 목록에서 path를 선택한 후 새로만들기 또는 편집으로 R 실행파일의 경로를 지정해 주시면 됩니다.


```{r run_dialog, eval=FALSE, filename="Run Dialog Box"}
sysdm.cpl
```

### Window 설치 검증

-   정상적인 설치의 확인을 R을 실행시켜서 버전을 확인하시면 됩니다. 앞서에서 환경변수에 R의 실행파일의 경로를 등록해 두었기 때문에 R의 실행은 실행명령을 하는 폴더와는 무관하게 가능합니다. 구체적인 방법은, Win+R로 실행창을 열고 cmd 입력하여 커맨드창을 열고 "R" 을 입력하여 R을 실행시키고 커맨드창에 출력되는 R version이 일치하는지 확인하시면 됩니다.


```{r cmd_kr, eval=FALSE, filename="Run Dialog Box"}
cmd
```

```{r R_version_confirm, eval=FALSE, filename="Command Prompt"}
R
```


### Window 버전별 설치 폴더
이전버전의 R로 만들어진 프로젝트도 있으므로 최신버전을 설치하더라도 이전 버전도 유지할 필요가 있습니다. 윈도우 운영체제의 경우 아래의 #fig-InstallDirectoryWindow 와 같은 폴더구조가 추천됩니다.

::: {#fig-InstallDirectoryWindow}
```         
C:\R\
   ├── R-4.4.2       # 기존 설치 버전
   └── R-4.4.3       # 새로 설치한 버전 
```

윈도우에서 버전별 설치파일 폴더 구조
:::




## WSL2/Ubuntu 환경에서 R 설치

### 필요성 및 장점

WindowsWindows 환경 대비 우수한 성능
WSL2를 통해 Ubuntu 환경에서 R을 실행하면, Windows 네이티브 환경에서 발생하는 I/O 병목현상이나 호환성 문제를 줄일 수 있습니다. 동일한 하드웨어에서도 Ubuntu 기반 R 실행은 전반적인 성능에서 유리할 가능성이 높습니다.

리눅스 기반 패키지 최적화
많은 R 패키지와 라이브러리들이 리눅스 환경에서 개발 및 최적화되고 있습니다. 이로 인해 최신 패키지 버전 및 의존성 관리가 원활해져 보다 안정적인 실행 환경을 제공합니다.

개발 환경의 유연성 및 자동화
Ubuntu는 강력한 쉘, 스크립트 기능 및 apt와 같은 패키지 관리 도구를 제공하여 개발자가 쉽게 환경을 구성하고 자동화할 수 있습니다. 이로 인해 데이터 분석, 모델링, 자동화 작업의 생산성이 크게 향상됩니다.

파일 시스템 및 데이터 처리 효율성
리눅스 파일 시스템은 대용량 데이터 처리와 복잡한 디렉터리 구조 관리에 최적화되어 있어 데이터 입출력(I/O) 성능과 시스템 관리 효율이 뛰어납니다.

보안 및 업데이트 관리
Ubuntu와 같은 리눅스 배포판은 정기적인 보안 패치와 업데이트를 제공하여 안정적이고 안전한 운영 환경을 유지할 수 있으며, 전반적인 시스템 보안 수준을 높입니다.

활발한 커뮤니티 및 문서 지원
전 세계의 리눅스 커뮤니티와 다양한 포럼, 문서 자료 덕분에 문제 발생 시 신속하게 해결책을 찾을 수 있어 개발자들이 시간을 절약할 수 있습니다.

다중 버전 관리의 용이성
rig와 같은 도구를 활용하면 여러 버전의 R을 손쉽게 설치하고 관리할 수 있습니다. 이는 기존 프로젝트의 호환성을 유지하면서 최신 버전의 기능을 테스트하거나 사용할 수 있는 큰 장점입니다.

리눅스 커널의 안정성과 자원 관리
Ubuntu는 리눅스 커널을 기반으로 하여 자원 관리 및 시스템 안정성이 우수합니다. 연산 집약적인 작업이나 대용량 데이터 처리 시 효율적으로 시스템 자원을 활용할 수 있습니다.

컨테이너 및 클라우드 환경과의 통합 용이성
Ubuntu 환경은 Docker와 같은 컨테이너 기술 및 클라우드 기반 인프라와의 통합이 용이하여, 데이터 분석 및 배포 작업에서 유연성을 극대화할 수 있습니다.

경량화 및 최적화된 시스템 자원 사용
WSL2/Ubuntu 환경은 불필요한 오버헤드를 줄이고 필요한 자원만 효율적으로 사용함으로써, 더욱 빠르고 안정적인 R 실행 환경을 제공합니다.

이와 같이, WSL2/Ubuntu 환경은 단순히 성능뿐 아니라 패키지 최적화, 자동화, 보안, 다중 버전 관리, 그리고 클라우드 및 컨테이너와의 통합 등 다양한 측면에서 R 개발 및 데이터 분석 작업에 최적화된 조건을 제공합니다.


### WSL2 및 Ubuntu 설치
(이미 되어있다고 가정합니다.)

### R Install Manager(rig) 설치
이전버전의 R로 만들어진 프로젝트도 있으므로 최신버전을 설치하더라도 이전 버전도 유지할 필요가 있습니다. 리눅스( 및 macOS)에서 이를 위한 패키지 rig를 설치하도록 합니다.
이글은 rig github 사이트(https://github.com/r-lib/rig?tab=readme-ov-file#id-ubuntu-and-debian-deb-package)를 참고하였습니다.

#### GPG키 추가
```{r gpg_key, eval=FALSE, filename="Ubuntu Bash"}
`which sudo` curl -L https://rig.r-pkg.org/deb/rig.gpg -o /etc/apt/trusted.gpg.d/rig.gpg
```
- 위 명령에서 `which sudo`는 sudo 명령의 전체 경로를 출력하여 실행에 사용하는 것입니다. 예를 들어, 시스템에 따라 /usr/bin/sudo처럼 확장되어 실행됩니다:
- 결과적으로 curl 명령을 관리자 권한으로 실행하여, rig 패키지를 위한 GPG 키를 APT의 신뢰된 키 디렉터리에 설치하게 됩니다.

#### rig repository 추가
```{r rig_repository, eval=FALSE, filename="Ubuntu Bash"}
`which sudo` sh -c 'echo "deb http://rig.r-pkg.org/deb rig main" > /etc/apt/sources.list.d/rig.list'
```
- 저장소를 /etc/apt/sources.list.d/rig.list 파일에 기록합니다.

#### rig 설치
```{r rig_install, eval=FALSE, filename="Ubuntu Bash"}
`which sudo` apt update
`which sudo` apt install r-rig
```
- 우분투에서는 패키지이름이 r-rig로 되어 있으므로 주의 요합니다.

#### rig 설치 검증
```{r rig_check, eval=FALSE, filename="Ubuntu Bash"}
rig --version
```
- 버전이 표시되면 성공입니다.


### 버전별 R 설치
- 기존의 버전이 아래의 명령으로 먼저 설치되었다고 가정합니다
```{r r_install, eval=FALSE, filename="Ubuntu Bash"}
rig add 4.4.2
```

- 새로운 버전이 발표되어 이를 추가 설치하는 예시입니다.
```{r r_add2, eval=FALSE, filename="Ubuntu Bash"}
rig add 4.4.3
```

### R 설치버전목록 조회
- 아래의 명령으로 설치된 모든 R 버전을 조회할 수 있습니다.

```{r r_list, eval=FALSE, filename="bash"}
rig list
```

```{r rig_list_output, eval=FALSE, filename="bash"}
ben@kimbi-laptop:~$ rig list
* name   version  aliases
------------------------------------------
  4.4.2
* 4.4.3
```
- 두 개의 버전이 설치되어 있으며, *가 붙은 4.4.3이 현재 사용중인 버전임을 알 수 있습니다.

### R 버전 변경
- 아래의 명령으로 원하는 R 버전으로 설정할 수 있습니다.

```{r rig_use, eval=FALSE, filename="bash"}
rig default 4.4.2
```

### rig에 의한 버전별 설치 경로
- rig를 통해 설치된 R 버전은 기본적으로 아래와 같은 경로에 설치됩니다.

::: {#fig-rigPathUbuntu}
```
/opt/R
  ├── current -> versions/4.4.3
  └── versions
      ├── 4.4.3
      └── 4.4.2
```
WSL2/Ubuntu에서의 rig에 의한 버전별 R 설치 경로
:::

- 버전별 디렉토리: /opt/R/versions 하위에 각 R 버전별 디렉토리가 생성됩니다.
- 심볼릭 링크: /opt/R/current는 현재 활성화된 R 버전(예시에서는 4.4.3)에 대한 심볼릭 링크로 관리됩니다.

※ 실제 설치 경로는 시스템 설정이나 rig 구성에 따라 달라질 수 있습니다.

## macOS 환경에서 R 설치

### MacOS 폴더구조
MacOS의 일반적인 폴더구조는 아래의 @fig-DirectoryStructureMacOS 와 같습니다.

::: {#fig-DirectoryStructureMacOS}
```         
/
├── Applications     # 애플리케이션 폴더
├── Library          # 시스템 전역 라이브러리 및 설정
├── System           # 운영체제 핵심 파일
├── Users            # 사용자 계정 폴더
├── Volumes          # 마운트된 외장 디스크 및 네트워크 드라이브
├── bin              # 기본 명령어 실행 파일 (예: ls, cp, mv)
├── sbin             # 관리자용 명령어 실행 파일 (예: shutdown, reboot)
├── etc              # 시스템 설정 파일
├── dev              # 장치 파일 (예: 디스크, USB, 터미널)
├── tmp              # 임시 파일 저장 폴더
├── var              # 로그 및 캐시 파일
├── usr              # 추가 명령어 및 라이브러리
└── opt              # 서드파티 소프트웨어 패키지 (예: Homebrew 설치 파일)
```

MacOS의 디렉토리 구조
:::

### 설치경로
R 버전이 x.y.z이면 기본 설치폴더는   
`/Library/R.framework/Versions/x.y.z/Resource/bin/R`   
로 되며, 연구회에서는 기본값을 추천합니다.



## R 매뉴얼

R을 심도있게 공부할려면 R 개발자들이 만든 매뉴얼 중 **The R language definition과 R Internals**이 적합할 것 같습니다 (<https://cran.r-project.org/index.html>). 하지만 처음부터 어려운 매뉴얼을 공부하는 것보다 자신의 자료를 분석하는데 필요한 명령과 함수들을 Help 기능 등으로 이해하는 방법으로 진행하는 것도 필요할 것 같습니다.


## renv 독립적 패키지관리

원래 R에서 패키지는 해당버전 R의 설치폴더 하부의 library 폴더에 설치됩니다. `renv`는 R 프로젝트에서 패키지 의존성을 관리하기 위해 설계된 도구로써, renv를 설치하고 활성화하면 해당 프로젝트 폴더 하부에 renv 폴더가 만들어지고, 그 하부에 패키지를 설치하게 됩니다. 또한 설치된 패키지들의 정보를 renv.lock 파일에 관리하게 됩니다. 이러한 방법으로 R에서는 프로젝트별로 패키지를 관리할 수 있으므로 필자를 이를 추천합니다.

RStudio에서 새로운 프로젝트를 생성할 때 renv 사용여부를 check하면 자동으로 설정됩니다.

사용법에 대해서는 <https://rstudio.github.io/renv/articles/renv.html> 참고하시길 바랍니다.



